【裁判字號】    96,上易,426
【裁判日期】    970617
【裁判案由】    損害賠償
【裁判全文】
臺灣高等法院民事判決                 96年度上易字第426號
上  訴  人  琮人國際音樂有限公司
法定代理人  甲○○
訴訟代理人  陳鼎正律師
被  上訴人  良福保全股份有限公司
法定代理人  丙○○
訴訟代理人  丁○○
            乙○○
上列當事人間請求給損害賠償事件，上訴人對於中華民國96年4
月2 日臺灣桃園地方法院95年度訴字第1234號第一審判決提起上
訴，經本院於97年6 月3 日言詞辯論終結，判決如下：
    主  文
上訴駁回。
第二審訴訟費用由上訴人負擔。
    事實及理由
一、上訴人起訴主張：伊係百川地中海社區內建物門牌號碼桃園
    縣桃園市○○○街42號1 樓（下稱系爭建物）之所有權人，
    該社區成立之百川地中海公寓大廈管理委員會（下稱百川管
    委會），於民國（下同）94年6 月1 日與被上訴人簽定駐衛
    保全業務契約書（下稱系爭契約）及受託管理維護契約書。
    被上訴人依約負有監看防盜、監控系統及不定時巡邏之義務
    ，惟被上訴人僱佣之保全人員陳延年於95年2 月15日凌晨3
    時至5 時許，未確實監看系統及巡邏，致伊所有置於系爭建
    物內如附表所示，價值新台幣（下同）727,851 元之物品遭
    竊，爰依系爭契約第3 條第1 項、第4 條、第11條第1 項之
    約定、民法第227 條債務不履行、第184 條、第188 條、保
    全業法第15條侵權行為之法律關係，請求被上訴人賠償
    727,851 元之本息。
二、被上訴人則以：上訴人非系爭契約之當事人；系爭建物屬專
    有部分，非保全服務範圍；由監視器畫面，無法看出上訴人
    公司大門遭破壞，伊僱佣之保全人員巡邏時未發現異狀，伊
    不負債務不履行之責；上訴人無證據證明置於系爭建物內如
    附表所示之物係其所有，且於案發時遭竊；本件有最高賠償
    額度3 萬元之適用及上訴人拆除警報系統之行為與有過失等
    語，資為抗辯。
三、原審對上訴人之主張，判決上訴人之訴及假執行之聲請均駁
    回。上訴人不服，提起上訴，聲明：(一)原判決廢棄。(二)被上
    訴人應給付上訴人727,851 元，及自起訴狀繕本送達之翌日
    起至清償日止，按週年利率5 ％計算之利息。(三)願供擔保，
    請准宣告假執。被上訴人則聲明：(一)上訴駁回。(二)如受不利
    判決，願供擔保請准宣告免為假執行。
四、兩造不爭執事項（見本院卷第62-63 頁）：
  (一)被上訴人於94年6 月1 日與百川管委會簽訂系爭契約書，期
    間為自94年6 月1 日至95年5 月31日止，上訴人為百川地中
    海社區之區分所有權人之一。
  (二)上訴人曾報警稱其所有系爭建物於95年2 月15日凌晨，遭不
    詳人士進入，搬走如附表所示之物，警員獲報後於上午7 時
    45分到達現場。
五、上訴人主張被上訴人與百川管委會訂立系爭駐衛保全業務契
    約；上訴人曾於95年2 月15日報警稱其所有置於系爭建物內
    如附表所示之物遭竊乙節，被上訴人對此不爭執，固堪信為
    真實。惟，被上訴人以前詞置辯，兩造乃同意依民事訴訟法
    第270 條之1 第1 項第3 款規定，整理並協議簡化爭點如下
    （見本院卷第164 頁），茲分別論述之：
  (一)上訴人是否為系爭契約之當事人？
    上訴人主張：百川管委員會與被上訴人訂立之系爭契約，伊
    係當事人；被上訴人則抗辯：上訴人非該契約之當事人。經
    查：
    (1)按管理委員會為執行區分所有權人會議決議事項及公寓大
      廈管理維護工作，由區分所有權人選任住戶若干人為管理
      委員所設立之組織；共用部分、約定共用部分之修繕、管
      理、維護，由「管理負責人」或「管理委員會」為之，其
      費用由公共基金支付或由區分所有權人按其應有部分比例
      分擔之；「公寓大廈管理委員會」、「管理負責人」或「
      區分所有權人會議」，得委任或僱傭領有中央主管機關核
      發之登記證或認可證之公寓大廈管理維護公司或管理服務
      人員執行管理維護事務，公寓大廈管理條例第3 條第9 款
      、第10條第2 項、第42條分別定有明文。有關公共設施之
      修繕、管理、維護應為管理委員會或管理負責人之職責（
      參照最高法院97年度台上字第343 號判決）。「管理委員
      會」、「管理負責人」或「區分所有權人會議」為便於對
      公共設施之修繕、管理及維護，得與經登記或認可之公司
      或人員訂立契約，委任或僱傭該等人員執行管理維護事務
      。依公寓大廈管理條例第38條第1 項「管理委員會有當事
      人能力」之規定，管理委員會就上開事務涉訟時，自得為
      原、被告起訴或被訴；但，管理委員會乃非法人團體，其
      執行「區分所有權人會議決議事項」及「公寓大廈管理維
      護事務」，對外為法律行為時，為公寓大廈區分所有權人
      團體之代表機關（參照最高法院94年度台上字第1966號判
      決），「全體區分所有權人」在實體法上有權利能力（參
      照最高法院96年度台上字第2906號判決），始為該法律行
      為權利義務之主體，「單一區分所有權人」就管理委員會
      對外成立之法律關係，不得自任為權利之主體，單獨為自
      已有所請求；相對人亦不得對任何單一區分所有權人有所
      主張。
    (2)本件百川管委會與被上訴人訂定之系爭契約，係百川管委
      員會代表百川地中海社區全體區分所有權人與被上訴人訂
      立之契約，該契約事實上之當事人為百川地中海社區「全
      體區分所有權人」與被上訴人，上訴人僅為百川地中海社
      區區分所有權人之一，自非系爭契約之當事人，則被上訴
      人抗辯上訴人非系爭契約之當事人，不得依據系爭契約為
      自已有所請求等語，應堪信為真實。
  (二)上訴人是否為系爭契約之利益第三人？
    上訴人主張：系爭契約約定被上訴人負有維護全體住戶週邊
    防災、防盜等保全義務，即被上訴人應對包括上訴人在內之
    全體住戶為「給付」，屬第三人利益契約，伊得依據系爭契
    約向被上訴人請求賠償云云，惟為被上訴人所否認。查：
    (1)按民法第269 條規定：「以契約訂定向第三人為給付者，
      要約人得請求債務人向第三人為給付，其第三人對於債務
      人，亦有直接請求給付之權」之利益第三人契約，乃要約
      人與債務人間，「約定」使第三人對於債務人取得直接請
      求給付之權利，職是，第三人對於債務人有直接請求給付
      之權利，其基礎即在於契約當事人間有使第三人對債務人
      有直接請求給付權利之意思表示合致，如僅約定債務人向
      第三人給付，不使第三人對於債務人取得直接給付之權利
      時，非此所謂利益第三人契約，該第三人無直接請求債務
      人履行或不履行時請求損害賠償之權。
    (2)觀諸百川管委會與被上訴人訂立之系爭契約，被上訴人應
      給付之內容為「駐衛保全服務之所屬的物一、標的物名稱
      ：百川地中海公寓大廈社區。…三、範圍：(一)公寓大廈之
      共用部分與約定共用部分。依公寓大廈管理條例規定之專
      有部分不在管理範圍。」、「駐衛保全義務一、乙方（即
      被上訴人）應提供本契約所定之各種駐衛保全服務。二、
      乙方各項安全配合防範注意事項，須對甲方（即百川管委
      會）盡告知說明之義務。三、乙方及其駐衛人員或使用人
      員就所知悉之秘密事項，不得洩漏。」、「駐衛保全服務
      作業一、乙方受甲方之要求或指示，執行門禁管制…二、
      …執行車輛管制進出…三、乙方提供防盜之建議及防火、
      防災應變處理。四、不論於標的物範圍或專有部分或非公
      共區域內，若有意外事故或發現盜賊入侵或暴行發生，乙
      方應即報告警察、消防機關及甲方，並予監視，設法阻止
      或防止災害擴大。五、固定哨位、監看閉路電視、盜警與
      火災系統，操作錄影、錄音與緊急廣播設備…」，有系爭
      契約第2 條、第3 條、第4 條在卷可憑（見原審卷第11-
      12頁），足認系爭契約並未約定使各區分所有權人對被上
      訴人有直接請求給付之權利。依首揭說明，上訴人雖係百
      川地中海社區內之區分所有權人，但，百川管委會（全體
      區分所有權人）與被上訴人間，既無使各區分所有權人得
      直接向被上訴人請求給付權利之約定，上訴人自無直接請
      求被上訴人因不履行契約所生損害賠償之權利。其主張係
      系爭契約受利益之第三人，得依系爭契約請求被上訴人賠
      償云云，亦不足採。
  (三)上訴人得否以被上訴人違反系爭契約第3 條、第4 條規定之
    義務，依第11條第1 項請求賠償？
    上訴人非系爭契約之當事人，不得依據系爭契約向上訴人有
    所請求，則上訴人以被上訴人違反系爭契約第3 條、第4 條
    規定之義務，依第11條第1 項請求被上訴人賠償，即屬無據
    。
  (四)被上訴人之受僱人陳延年執行職務是否未依系爭契約約定之
    內容履行，有加害給付之情形，上訴人得依民法第227 條第
    2 項請求被上訴人賠償？
    同上，上訴人非系爭契約之當事人，被上訴人對上訴人不負
    有契約義務，則上訴人依民法第227 條第2 項請求被上訴人
    賠償因加害給付所生之損害，於法亦難謂為有據。
  (五)陳延年執行職務是否有過失致侵害上訴人被竊財物之所有權
    財物，上訴人得依民法第184 條第1 項前段、188 條、保全
    業法第15條第2 項規定請求被上訴人賠償？
    上訴人主張：被上訴人之受僱人陳延年因重大過失未確實執
    行監看防盜、監控系統及不定時巡邏，以避免竊賊潛入公同
    部分，進而進入專有部分行竊之義務；對於竊賊撬開伊公司
    鐵門並已透出亮光之異狀，未及時發覺，致伊所有如附表所
    示之物品遭竊，伊得依據民法第184 條第1 項前段、188 條
    、保全業法第15條第2 項規定，請求被上訴人賠償云云；被
    上訴人則以：案發當天陳延年曾二次巡邏現場，未發現異狀
    等語資為抗辯。查：
    (1)按當事人主張有利於己之事實者，就其事實有舉證之責任
      ，民事訴訟法第277 條前段定有明文；損害賠償之債，以
      有損害之發生及有責任原因之事實，並二者之間，有相當
      因果關係為成立要件。故損害賠償之債，如不合於此項成
      立要件者，即難謂有損害賠償請求權存在（參照最高法院
      48年台上字第481 號判例）。
    (2)上訴人主張：被上訴人僱佣之保全人員陳延年未確實監看
      系統、未確實巡邏云云。惟，上訴人非系爭契約之當事人
      ，不得依系爭契約直接向被上訴人請求給付，被上訴人對
      上訴人言，不負有確實監看系統及巡邏之作為義務，已如
      前述；況，上訴人之損害又係因被竊而生，縱使陳延年確
      實有疏未監看系統、巡邏時疏未及時發現異狀之行為，對
      上訴人並不單獨成立侵權行為，該行為與上訴人所有物品
      被竊間，自無因果關係可言，上訴人對陳延年或被上訴人
      均無侵權行為損害賠償請求權存在，此外，上訴人又未能
      提出證據證明被上訴人有何侵害如附表所示物品之不法行
      為，則上訴人依據民法第184 條第1 項前段、188 條侵權
      行為之法律關係，請求被上訴人賠償，顯屬無據。
    (3)按保全業應負責監督所僱用之保全人員，並防範其侵害「
      委任人」權益；保全業於其保全人員因執行職務不法侵害
      「委任人」之權益時，與行為人負無過失之連帶損害賠償
      責任，保全業法第15條第1 項、第2 項分別定有明文。查
      上訴人非系爭契約之當事人，對被上訴人言，非被上訴人
      之「委任人」，則上訴人依據保全業法第15條第2 項規定
      ，請求被上訴人賠償損害，於法應屬有違。
  (六)上訴人不得依系爭契約，亦不得依據民法第184 條第1 項前
    段、第188 條、保全業法第15條規定請求被上訴人賠償，詳
    如前述，則上訴人遭竊之物品及價值若干？系爭契約第12條
    規定最高賠償金額3 萬元是否違反消保法第12條之規定而無
    效？上訴人屋內裝置之警報器是否由上訴人自行拆除而與有
    過失？等爭執事項，亦無庸再予論述，併予敘明。
五、綜上所述，上訴人非系爭契約之當事人，其依系爭契約第3
    條第1 項、第4 條、第11條第1 項之約定及民法第227 條債
    務不履行之法律關係，請求被上訴人賠償損害，難謂有據；
    上訴人因非系爭契約之當事人，對被上訴人言，非被上訴人
    之委任人，上訴人不得依據保全業法第15條第2 項，請求被
    上訴人賠償；被上訴人僱佣之保全人員陳延年對上訴人亦不
    負有依系爭契約確實監看防盜、監控系統及巡邏之作為義務
    ，即使陳延年確有疏於監看系統、疏於巡邏時及時發現異狀
    之行為，與上訴人所有物品被竊間無因果關係，則上訴人依
    據民法第184 條、第188 條侵權行為之法律關係，請求被上
    訴人賠償，於法亦屬無據。是上訴人請求被上訴人應給
    727,851 元，及自起訴狀繕本送達之翌日起至清償日止，按
    週年利率5％ 計算之利息，不應准許。其假執行之聲請亦失
    所附麗，應併予駁回。原審為上訴人敗訴之判決，並駁回其
    假執行之聲請，理由雖有不同，結果仍無二致，上訴意旨指
    摘原判決不當，求予廢棄改判，為無理由，應予駁回。
六、本件事證已臻明確，兩造其餘主張及舉證等攻擊防禦方法，
    核與判決結果不生影響，爰不一一論述。
七、據上論結，本件上訴為無理由，依民事訴訟法第449 條第2
    項、第1 項、第78條，判決如主文。
中    華    民    國    97    年    6     月    17    日
                    民事第十五庭
                        審判長法  官  林恩山
                              法  官  郭松濤
                              法  官  陳雅玲
正本係照原本作成。
不得上訴。
中    華    民    國    97    年    6     月    17    日
                              書記官  葉國乾
┌─────────────────────────────────┐
│附表                                                              │
├──┬───────────────────┬──┬───────┤
│編號│項      目                            │數量│價值（新台幣）│
├──┼───────────────────┼──┼───────┤
│ 1  │聲寶新轟天雷電漿顯示器及視訊盒        │1台 │  109,800元   │
├──┼───────────────────┼──┼───────┤
│ 2  │頂級色差端子訊號線                    │1條 │      790元   │
├──┼───────────────────┼──┼───────┤
│ 3  │PANASONIC 數位攝錄影機（含專用電池3 顆│1台 │  175,894元   │
│    │、指向性麥克風1 支、電瓶燈及保護鏡）  │    │              │
├──┼───────────────────┼──┼───────┤
│ 4  │OPTOMA投影機                          │1台 │   28,300元   │
├──┼───────────────────┼──┼───────┤
│ 5  │投影機布幕                            │2支 │    6,300元   │
├──┼───────────────────┼──┼───────┤
│ 6  │OPTOMA震撼投影機布幕組                │1台 │   31,800元   │
├──┼───────────────────┼──┼───────┤
│ 7  │PANASONIC 數位照相機                  │1台 │   14,800元   │
├──┼───────────────────┼──┼───────┤
│ 8  │剪輯用電腦主機（含軟體）              │1台 │  211,900元   │
├──┼───────────────────┼──┼───────┤
│ 9  │IBM手提式電腦                         │1台 │   48,767元   │
├──┼───────────────────┼──┼───────┤
│ 10 │IBM手提式電腦                         │1台 │   50,000元   │
├──┼───────────────────┼──┼───────┤
│ 11 │華碩手提式電腦                        │1台 │   20,000元   │
├──┼───────────────────┼──┼───────┤
│ 12 │無線對講機                            │6台 │   23,000元   │
├──┼───────────────────┼──┼───────┤
│ 13 │OKWAP手機                             │1台 │    6,500元   │
├──┴───────────────────┴──┴───────┤
│合計：727,851元                                                   │
└─────────────────────────────────┘


司法院資訊處製作；財團法人民間司法改革基金會備份。
